# 金融工具准则问题

提问人：zhs7403 时间：2014-09-09 11:51:49
第二十条 企业发行的满足本章规定分类为权益工具的金融工具，在其母公司的合并财务报表中对应的少数股东权益部分，应当分类为金融负债。 这一条怎么理解?合并报表准则似乎没有这个规定?

回答人：chenyiwei
CAS 37中该条规定有特定的应用背景，其所针对的是“可回售工具”和“发行方仅在清算时才有义务向另一方按比例交付其净资产的金融工具”，这些工具虽然符合金融负债定义，但在符合CAS 37第三章规定条件的前提下，可被认定为权益工具。对这一规定的理由，在IAS 32的“结论基础”部分的BC50～BC74段中有详细说明。 之所以要允许某些符合特定条件的“可回售工具”和“发行方仅在清算时才有义务向另一方按比例交付其净资产的金融工具”虽然符合金融负债定义，但仍作为权益工具，实际上是针对一些如开放式基金等特殊主体的需求而言的。例如，在开放式基金中，基金份额持有人享有在开放期内随时要求赎回的权利，赎回金额等于其所享有的基金份额净值。这种情况下，如果直接根据金融负债和权益工具的定义和一般划分标准，则这些基金份额都将被列作负债。但是，任何一个会计主体都不可能只有负债而没有权益。在此情况下，准则允许作为一种例外情况而将一些虽然符合金融负债定义，但代表了在会计主体剩余净资产中所享有权益份额的工具作为权益工具列示。被允许列报为权益工具的此类工具都必须是在要求权方面最为劣后的。 但是，对于该类金融工具在其发行方的母公司合并财务报表中对应的少数股东权益部分，根据IAS 32.BC68：The Board decided that puttable financial instruments or instruments that impose on the entity an obligation to deliver to another party a pro rata share of the net assets of the entity only on liquidation should be classified as equity in the separate financial statements of the issuer if they represent the residual class of instruments (and all the relevant requirements are met). The Board decided that such instruments were not the residual interest in the consolidated financial statements and therefore that non-controlling interests that contain an obligation to transfer a financial asset to another entity should be classified as a financial liability in the consolidated financial statements.即在发行方母公司的合并报表中，这类工具并不代表对合并报表层面的净资产的剩余权益，因此对于此类包含转移金融资产给其他方的合同义务的金融工具，其对应的由外部持有人持有的份额仍列报为金融负债。